臺灣高等法院臺中分院刑事判決
111年度金上訴字第2377號

上  訴  人  
即  被  告  曾彥勲



指定辯護人  本院公設辯護人郭博益
上列上訴人因加重詐欺等案件，不服臺灣臺中地方法院111年度
原金訴字第9號中華民國111年6月28日第一審判決（起訴案號：
臺灣臺中地方檢察署110年度偵字第31964號），提起上訴，本院
判決如下：
    主  文
上訴駁回。
    事實及理由
壹、上訴得明示僅就判決之刑、沒收或保安處分一部為之，刑事
    訴訟法第348 條第3 項定有明文。本案上訴人即被告曾彥勲
    （下稱被告）不服原審判決提起上訴，於民國111年10月5日
    繫屬本院，被告於本院審理時經合法傳喚並未到庭，惟依照
    他的上訴狀明示「原審判決未審酌被告並非親自實施詐騙，
    亦非居於核心地位，僅為基層車手，惡性非重，且於原審審
    理時已坦承犯行，就本件犯行深感懊悔與自責，現正積極與
    告訴人洽談和解中，懇請鈞院審酌前情，依刑法第57條及第
    59條酌減被告之刑度，若符合刑法第74條緩刑之要件，亦請
    給予緩刑自新之機會」等語（見本院卷第11、13頁），係對
    原判決之刑上訴，所以本院只以原審認定的犯罪事實為基礎
    ，就原審判決量刑部分審理，不及於其他。
貳、原審認定的犯罪事實
　　被告於110年4月中旬加入「漢堡」為首之詐欺集團，擔任第
    一線取款車手，負責向被害人取款再轉交予「漢堡」指定之
    人之工作（所涉參與犯罪組織部分，另經臺灣彰化地方檢察
    署檢察官以110年度偵字第10815號及第11672號提起公訴，
    不在本件起訴範圍之內）。被告與其所屬之詐欺集團成員基
    於加重詐欺取財及洗錢之犯意聯絡，先由不詳詐欺集團成員
    於110年4月28日13時22分許，撥打電話予王懋霖，詐稱：其
    子與朋友提領3公斤甲基安非他命，價值新臺幣（下同）300
    多萬元，朋友跑掉須賠償云云；王懋霖陷於錯誤，依其指示
    ，將現金9萬元以塑膠袋包裝，於同日14時43分許，放置在
    臺中市○○區○○路000號之文昌國小旁紅色自小客車右前輪處
    。被告於同日14時39分許接獲詐欺集團電話指示之後，從文
    昌國小附近步行前往王懋霖放置塑膠袋之紅色自小客車，於
    同日14時44分許，取走王懋霖所放置之塑膠袋，隨即步行離
    開，於同日14時46分許，在育德路與文武路交岔路口，招手
    搭乘由不知情之張國忠所駕駛之車牌號碼000-0000號計程車
    ，於同日15時15分許在豐原火車站下車，將取得之現金9萬
    元上繳予不詳之人，因而詐欺取財得手並製造資金流向斷點
    ，掩飾、隱匿該次犯罪所得之去向。王懋霖發覺受騙後報警
    處理，經警方查證後，發現搭乘TDM-7719號計程車之男子，
    容貌與衣著特徵與被告另案之錄影畫面及查獲照片相符，因
    而查知上情。
參、依照原審認定的犯罪事實論罪如下：
一、被告的行為構成刑法第339條之4第1項第2款之三人以上共同
    詐欺取財罪、洗錢防制法第14條第1項之一般洗錢罪。
二、被告雖未親自實行詐欺告訴人王懋霖的行為，惟本件詐欺集
    團為3人以上之多數人組成，內部有實施詐術、提領、層轉
    款項等縝密之計畫與分工，被告身為其中一員，利用其所屬
    詐欺集團成員對告訴人施用詐術而陷於錯誤，將現金放置於
    指定地點後，由被告收取詐欺贓款，再轉交所屬詐欺集團成
    員，被告所參與分擔的行為是該詐欺集團犯罪歷程不可或缺
    的重要環節，被告與共犯「漢堡」及其他不詳姓名的成員間
    ，有犯意聯絡及行為分擔，均為共同正犯。
三、被告上開犯行，係一行為同時觸犯三人以上共同犯詐欺取財
    罪及一般洗錢罪，犯罪目的單一，以收受、轉交詐欺贓款為
    目的，係出於同一決意而為，其時間、地點密接，應評價為
    一行為觸犯數罪名之想像競合犯，應依刑法第55條前段之規
    定，從一重之三人以上共同犯詐欺取財罪處斷。被告於偵查
    、原審審理時均自白犯罪，合於洗錢防制法第16條第2項減
    輕其刑規定，因被告所犯一般洗錢罪係屬想像競合犯中的輕
    罪，而法院決定處斷刑時，以其中最重罪名之法定刑，做為
    裁量之準據，應於量刑時一併衡酌該部分減輕其刑事由，附
    此說明。
四、刑法第59條「得酌量減輕其刑」的規定，必須犯罪另有特殊
    的原因與環境，而在客觀上足以引起一般同情，認為即予宣
    告法定最低度刑期猶嫌過重者，始有其適用。本案被告參與
    詐欺集團，以集團性分工方式對人行騙，致他人財產損失，
    嚴重危害社會安全秩序，在客觀上並無足以引起一般同情之
    情形，無從適用刑法第59條規定酌減其刑。　　
肆、上訴無理由的說明
一、法院為刑罰裁量時，除應遵守平等、保障人權、重複評價禁
    止，及刑法所規定之責任原則，與各種有關實現刑罰目的與
    刑事政策之規範外，更必須依據犯罪行為人之個別具體犯罪
    情節、所犯之不法與責任之嚴重程度，並及行為人再社會化
    之預期情形等因素，在正義報應、預防犯罪與協助受刑人復
    歸社會等多元刑罰目的間尋求平衡，而為適當之裁量。且關
    於刑之量定，係實體法賦予法院得依職權裁量之事項，如已
    以行為人之責任為基礎，審酌刑法第57條各款所列事項而未
    逾越法律所規定之範圍，或濫用其權限，自無違法或不當可
    言。
二、本案原判決認被告犯行事證明確，並說明量刑之理由為：以
    行為人責任為基礎，審酌現今社會詐欺事件層出不窮，手法
    日益翻新，政府及相關單位無不窮盡心力追查、防堵，大眾
    傳播媒體更屢屢報導民眾遭到詐欺，導致畢生積蓄因此化為
    烏有之相關新聞，而被告於行為時雖年僅19歲，卻不思腳踏
    實地，循正當途徑獲取所需，竟為貪圖輕鬆得手之不法利益
    ，參與詐欺集團組織，從事收取、轉交詐欺贓款工作，又其
    行為不但侵害告訴人之財產法益，同時使不法份子得以隱匿
    其等真實身分，減少遭查獲之風險，並助長詐欺犯罪，破壞
    社會秩序及社會成員間之互信；惟審酌被告年紀甚輕，犯後
    均坦認犯行，態度尚可，兼衡被告自陳為高職肄業學歷之教
    育程度，先前從事殯葬業，現正在服兵役，中低收入戶之家
    庭經濟與生活狀況，暨其因經濟狀況不佳，而在網路上應徵
    此車手工作之犯罪動機、目的、手段、告訴人所受損害等一
    切情狀，量處有期徒刑1年1月，經核確有以行為人責任為基
    礎，依刑法第57條各款所列情狀予以審酌，並於法定刑度之
    內為量定，客觀上並無明顯濫權的情形，也沒有違反比例原
    則。被告提起上訴請求依刑法第59條規定減輕其刑，但是本
    案不可適用該條規定的理由已經在前面說明清楚，被告上訴
    自無理由，應予駁回。
三、按緩刑之宣告，除應具備刑法第74條第1項所定之形式要件
    外，並須有可認為以暫不執行刑罰為適當之情形，始得為之
    。至是否適當宣告緩刑，本屬法院之職權，得依審理之結果
    斟酌決定，非謂符合緩刑之形式要件者，即不審查其實質要
    件，均應予以宣告緩刑。經查，被告違反組織犯罪條例等犯
    行現另案審理中，有臺灣高等法院被告前案紀錄表附卷可查
    （見本院卷第43、44頁），而目前社會上詐欺犯罪案件層出
    不窮，經媒體反覆披載，政府對此亦大力掃蕩，被告竟加入
    詐騙集團，以有組織、有規模、縝密分工之方式，共同詐騙
    他人金錢，並造成偵查犯罪機關事後追查贓款及詐欺集團主
    謀成員之困難，而使詐欺集團更加氾濫，助長原已猖獗之詐
    騙歪風，這樣的行為對於社會治安危害程度重大，本院認並
    無暫不執行為適當之情事，自不宜宣告緩刑，併此敘明。
伍、被告經合法傳喚，無正當之理由不到庭，爰不待其陳述逕行
    一造辯論而為判決。
據上論斷，依刑事訴訟法第371條、第368條，判決如主文。
本案經檢察官洪瑞君提起公訴，檢察官施清火到庭執行職務。
中　　華　　民　　國　　111 　年　　11　　月　24 　日
           刑事第四庭    審判長法　官  蔡名曜
　　　　　 　　　　　　　　    法　官  邱鼎文
　　　　　　　　　　　　　　   法　官  鄭永玉       
以上正本證明與原本無異。       
如不服本判決應於收受送達後20日內向本院提出上訴書狀，其未
敍述上訴理由者，並得於提起上訴後20日內向本院補提理由書(
均須按他造當事人之人數附繕本)「切勿逕送上級法院」。因疫
情而遲誤不變期間，得向法院聲請回復原狀。

                               書記官  林姿妤
　　　　　　　　　　　　　　　 
中　　華　　民　　國　　111 　年　　11　　月　　24　　日
附錄論罪科刑法條
中華民國刑法第339條之4
犯第339條詐欺罪而有下列情形之一者，處1年以上7年以下有期
徒刑，得併科1百萬元以下罰金：
一、冒用政府機關或公務員名義犯之。
二、三人以上共同犯之。
三、以廣播電視、電子通訊、網際網路或其他媒體等傳播工具，
    對公眾散布而犯之。
前項之未遂犯罰之。
洗錢防制法第14條
有第二條各款所列洗錢行為者，處7年以下有期徒刑，併科新臺
幣5百萬元以下罰金。
前項之未遂犯罰之。
前二項情形，不得科以超過其特定犯罪所定最重本刑之刑。